【裁判字號】    99,交聲,1144
【裁判日期】    991001
【裁判案由】    違反道路交通管理處罰條例聲明異議
【裁判全文】
臺灣臺北地方法院交通事件裁定        99年度交聲字第1144號
原處分機關  臺北市交通事件裁決所
異  議  人
即受處分人  元鴻貨運股份有限公司
代  表  人  丙○○
代  理  人  甲○○
上列異議人即受處分人因違反道路交通管理處罰條例案件，對於
臺北市交通事件裁決所中華民國九十九年六月二十八日所為之處
分（原處分案號：北市裁罰字第裁二二─Ｉ00000000號
），聲明異議，本院裁定如下：
    主  文
異議駁回。
    理  由
一、按「聯結車輛之裝載，應依左列規定：一、半聯結車裝載之
    總聯結重量，不得超過曳引車及半拖車核定之總聯結重量。
    二、全聯結車裝載之總聯結重量，不得超過兼供曳引大貨車
    核定之總聯結重量。三、全拖車裝載之總重量不得超過核定
    之總重量及兼供曳引大貨車裝載之總重量。四、兼供曳引大
    貨車裝載之總重量不得超過核定之總重量。五、裝載之貨物
    及貨櫃不得伸出車尾以外，裝載貨櫃時，並應與拖車固定聯
    結。六、不符合規定之傾卸框式半拖車不得裝載砂石、土方
    。」道路交通安全規則第八十一條定有明文。再「汽車裝載
    貨物超過核定之總重量、總聯結重量者，處汽車所有人罰鍰
    ，並記汽車違規紀錄一次…」、「有前二項規定之情形者，
    應責令改正或當場禁止通行，並處新臺幣一萬元罰鍰，超載
    十公噸以下者，以總超載部分，每一公噸加罰新臺幣一千元
    ；超載逾十公噸至二十公噸以下者，以總超載部分，每一公
    噸加罰新臺幣二千元；超載逾二十公噸至三十公噸以下者，
    以總超載部分，每一公噸加罰新臺幣三千元；超載逾三十公
    噸者，以總超載部分，每一公噸加罰新臺幣五千元。未滿一
    公噸以一公噸計算。」，道路交通管理處罰條例第二十九條
    之二第一項、第三項明文規定。
二、原處分意旨略以：異議人即受處分人（下稱受處分人）元鴻
    貨運股份有限公司所有之車號五一三─ＡＩ號營業貨運曳引
    車，裝載危險物品（輕裂燃料油）由司機黃盟文駕駛，於民
    國九十九年五月二十四日中午十二時十五分許，行經彰化縣
    芳苑鄉○○○○○路五十七公里處之北上車道，經彰化縣警
    察局芳苑分局警員攔檢後，查驗該車地磅單記載當時車輛總
    重為三十七點二八公噸，因有「汽車裝載貨物超過核定之重
    量者（裝載貨物核定總重量限制為三十五公噸，超載二點二
    八公噸）」之違規行為，為警當場填製彰化縣警察局彰警交
    字第Ｉ00000000號舉發違反道路交通管理事件通知
    單舉發，該車司機黃盟文為受處分人提出申訴，經原處分機
    關函詢原舉發機關之結果，認本件舉發並無不當，原處分機
    關乃於九十九年六月二十八日以北市裁罰字第裁二二─Ｉ0
    0000000號違反道路交通管理事件裁決書，依道路交
    通管理處罰條例第二十九條之二第三項之規定，裁處受處分
    人罰鍰新臺幣（下同）一萬三千元，並記汽車違規紀錄一次
    。
三、聲明異議意旨略以：(一)依據違反道路交通管理事件統一裁罰
    基準及處理細則第十二條規定：「駕駛汽車載運貨物超過核
    定之總重或總連結重量，未逾百分之十，免予舉發」，受處
    分人車輛核定總連結重量為三十五公噸，依據上述法規未逾
    三十八點五公噸應免予舉發；(二)台塑麥寮廠區內地磅單所示
    總重未必是舉發當時連結總重；(三)又舉發當時該地點交通順
    暢，受處分人雇員駕駛行為謹遵守交通安全法規與秩序，且
    無影響危害交通安全行為或犯意，亦無發生事故之情事，不
    能徒因承載貨物為法令上之危險品而主觀認定有影響交通安
    全；(四)舉發單位當時並未實際過磅，僅要求受處分人雇員出
    示廠區內地磅單過磅單，惟實際廠區內裝載液態貨物常以流
    量計計量或容積買賣計價，地磅重量有時僅供參考，舉發現
    場與出貨廠區內地磅處有二十幾公里路程之遠，因此舉發時
    間、地點之總重不必然與隨車地磅單記載總重相符云云，為
    此聲明不服，請求撤銷原處分。
四、經查：
  (一)本件受處分人所有車號五一三─ＡＩ號營業貨運曳引車經核
    定之總聯結重量為三十五公噸，受處分人司機黃盟文於九十
    九年五月二十四日中午十二時十五分許，駕駛上開營業貨運
    曳引車，在雲林縣麥寮鄉台塑石化廠區裝載輕裂燃料油，於
    該廠區內過磅時總重量為三十七點二八公噸，行經彰化縣芳
    苑鄉○○○○○路五十七公里處之北上車道，經彰化縣警察
    局芳苑分局警員乙○○攔停稽查，查驗受處分人司機黃盟文
    出示之台塑麥寮工業區開立之地磅單，因其上記載當時車輛
    總重為三十七點二八公噸，已超過核定總重之三十五公噸，
    警員遂當場掣單舉發等情，為受處分人所不爭執，並有上開
    營業貨運曳引車行照影本一紙、彰化縣警察局彰警交字第Ｉ
    00000000號舉發違反道路交通管理事件通知單一份
    及舉發照片三幀在卷可稽（本院卷第六、十、三十一、三十
    二頁參照），首堪認定。
  (二)證人即彰化縣警察局芳苑分局交通分隊員警乙○○到庭證稱
    ：當時在執行交通稽查，攔下時該輛車後面有槽車，沒有實
    際過磅，我是請司機出示地磅單，那是台塑麥寮的地磅單，
    司機沒有異議實際載重重量與地磅單不符，如果司機有異議
    的話，我們會實際過磅，攔查地點附近富味香食品公司裡面
    有地磅，可以過磅這類型的車，曾經有司機異議實際載重量
    ，我們就實際將車子過磅，或是司機無法出具過磅單，我們
    也會將車輛過磅，要來作證前我們有電詢台塑麥寮管理地磅
    的人員，他們說這地磅有經過檢驗合格，裝卸完成的時間是
    十一點四十三分，舉發的時間是十二點十五分，在這麼短的
    時間內不可能中途卸貨或是隨車司機下車，當天駕駛的司機
    也沒有說他們有分裝、卸貨、更換車頭或有人下車等語（本
    院卷第二十五、二十六頁參照），並提出台塑企業麥寮廠地
    磅單、違規車輛及車輛裝載危險物品臨時通行證之違規採證
    照片三幀（本院卷第三十一、三十二頁參照）為證，足認受
    處分人司機黃盟文為警舉發當時，出示台塑企業麥寮廠地磅
    單，未就舉發違反道路交通管理事件通知單上所載車輛重量
    予以爭執，參以本件違規之營業貨運曳引車車號為五一三─
    ＡＩ號，拖車車號為二六─ＡＡ號，有舉發違反道路交通管
    理事件通知單及違規車輛照片在卷可查，核與台塑企業麥寮
    廠地磅單及車輛裝載危險物品臨時通行證所載汽車車號五一
    三─ＡＩ號、拖車車號二六─ＡＡ號相符，足認車號五一三
    ─ＡＩ號曳引車自台塑企業麥寮廠過磅後至為警舉發時，所
    拖車輛均係二六─ＡＡ號，受處分人所辯過磅後曾經更換曳
    引車或拖車導致車輛重量與地磅單所載不符云云，不足採信
    ，另受處分人空言辯解沿途分貨、油料消耗或隨車人員下車
    導致車輛重量變動云云，卻未提出任何證據以佐，難以採信
    。
  (三)對於汽車裝載貨物超過核定之總重量之處罰，道路交通管理
    處罰條例第二十九條之二規定甚明，是以只要抵觸上開規定
    ，原則上即應予以舉發裁處，尚不得由受處分人自行主觀認
    定其違規行為是否影響交通，而任意不加遵守或事後以此解
    免行政罰責，否則道路交通秩序將無以維繫，此為當然之理
    ，而依據道路交通管理處罰條例第九十二條第二項「輕微違
    規勸導」之授權規定，交通部制定「違反道路交通管理事件
    統一裁罰標準及處理細則」，該行政規則第十二條第一項第
    十三款規定「駕駛汽車裝載貨物超過核定之總重量或總聯結
    重量，未逾百分之十，而未嚴重危害交通安全、秩序或發生
    交通事故，且情節輕微，以不舉發為適當者，交通勤務警察
    或依法令執行交通稽查任務人員得對其施以勸導，免予舉發
    」，此處理細則，係經立法權授權行政機關行使，由交通部
    會同內政部定之（道路交通管理處罰條例第九十二條第三項
    參照），而賦予交通稽查執行機關就具體個案為裁量之權限
    ，故施以勸導較之罰鍰而言，是否更具效果，實屬行政機關
    之權限，除行政機關行使裁量權之過程或結果，有逾越權限
    或濫用權力之情形，應以違法論者外，本於權力分立原則，
    法院基本上應尊重行政機關之裁量決定而作有限之司法審查
    ，是以交通勤務警察或依法令執行交通稽查任務人員（下稱
    合稱稽查人員）斟酌儀器測得之數據，決定是否舉發，並非
    提高法定核定總重量之標準，亦非授與車輛所有人增加裝載
    量之利益，車輛所有人或駕駛人不僅不因而取得超載之權利
    ，尤不得執為車輛裝載上限之標準，是以汽車裝載貨物若超
    過核定之總重量，稽查人員依上述規定斟酌寬容值之限值而
    不予舉發固屬合法，惟其未斟酌寬容值之限值而為舉發，亦
    難謂為違法，亦即遇有汽車裝載貨物超過核定總重量，未逾
    百分之十之情形時，授權稽查人員視「有無嚴重危害交通安
    全、秩序」、「有無發生交通事故」、「是否情節輕微，以
    不舉發為適當」等情形，來決定採用「勸導」或「舉發」之
    處置方式。因此，只要車輛在於實際上確有超載（重）之事
    實存在，執勤警員依據上述規定填單舉發，即不得認為違法
    ，亦無所謂超載（重）未達總重量百分之十者，即得免予舉
    發，而置上述道路交通管理處罰條例第二十九條之二之規定
    不顧之理。本件舉發時車輛重量為三十七點二八公噸已如前
    述，證人乙○○就其如何裁量是否舉發於本院證稱：因為車
    上裝載危險物品，尾車後方兩側各插一根紅旗，車後也有一
    面正方形的紅色牌子表示裝載危險物品，所以決定攔檢，台
    十七線車流量多，之前常有民眾檢舉超載，時常發生車禍，
    因為裝載危險物品的車輛會有不確定危險，所以我看到裝載
    危險物品之車輛我都會攔查，當日台塑麥寮廠有些貨車、曳
    引車或是裝載危險物品的車輛都會經過攔檢地點，車輛蠻多
    的等語（本院卷第二十五頁反面至第二十六頁參照），是證
    人乙○○基於其行政裁量之權限，以該路段車流多時常發生
    車禍，舉發當日車流量多，復慮及違規車輛裝載輕裂燃料油
    為危險物品，如發生交通事故，有嚴重危害交通安全之可能
    ，而依舉發照片所示，舉發當時同向車道有其他曳引拖車經
    過該處，足認證人乙○○所言非虛，是證人乙○○依具體情
    事判斷，認有危害交通安全之虞，依法舉發，並無濫用裁量
    權之可言，核無違誤，受處分人自不得因此而主張免罰。
五、綜上所述，受處分人所有之上揭車輛，確有裝載貨物超過核
    定總重量之違規行為，既經認定，且本件超載重量為二點二
    八公噸，依道路交通管理處罰條例第二十九條之二第三項之
    規定，超載十公噸以下者，以總超載部分，每一公噸加罰新
    臺幣一千元；未滿一公噸以一公噸計算，故本件以三公噸計
    ，應另加罰三千元，是原處分機關依前揭道路交通管理處罰
    條例第二十九條之二第三項、違反道路交通管理事件統一裁
    罰基準及處理細則等規定，裁處受處分人罰鍰一萬三千元並
    記違規紀錄一次，於法自無不合，受處分人所辯，並不足採
    ，本件異議為無理由，應予駁回。
據上論斷，應依道路交通案件處理辦法第十九條，裁定如主文。
中    華    民    國    99    年    10    月    1     日
                  交通法庭    法  官  徐淑芬
以上正本證明與原本無異。
如不服本裁定，應於送達後五日內，向本院提出抗告狀。
                              書記官  劉郅享
中    華    民    國    99    年    10    月    1     日

司法院資訊處製作；財團法人民間司法改革基金會備份。
